---
title: "gymnasts"
output: html_document
date: "2024-12-01"
---

```{r setup, include=FALSE}
knitr::opts_chunk$set(echo = TRUE)
```


```{r}
# Instalar y cargar las librerías necesarias
paquetes_necesarios <- c("dplyr", "tidyr", "formattable", "htmltools", "webshot")
paquetes_nuevos <- paquetes_necesarios[!(paquetes_necesarios %in% installed.packages()[, "Package"])]
if (length(paquetes_nuevos)) install.packages(paquetes_nuevos)

# Cargar las librerías
library(dplyr)
library(tidyr)
library(formattable)
library(htmltools)
library(webshot)


source("~/poli/TD/TDecisionCodigo/teoriadecision_funciones_multicriterio.R")
source("~/poli/TD/TDecisionCodigo/teoriadecision_funciones_multicriterio_utiles.R")
source("~/poli/TD/TDecisionCodigo/teoriadecision_funciones_multicriterio_diagram.R")



```

```{r}
# Cargar las librerías necesarias
library(readr)
library(dplyr)

# Definir la URL del archivo CSV
url <- "https://raw.githubusercontent.com/ucsas/gym2024data/main/cleandata/data_2022_2023.csv"

# Descargar y leer el archivo CSV
datos_gimnasia <- read_csv(url)
datos_gimnasia <- data.frame(datos_gimnasia)

# Mostrar las primeras filas del conjunto de datos
head(datos_gimnasia)


#get columns names
colnames(datos_gimnasia)


```



```{r}
## Preprocesamiento de datos

# Agregar el número de fila como índice
datos_gimnasia <- datos_gimnasia %>%
  mutate(Indice = row_number())

# Seleccionar columnas relevantes
datos_evaluacion <- datos_gimnasia %>%
  select(Country, Competition, Round, D_Score, E_Score, Penalty)


# Reemplazar valores NA en Penalty con 0
datos_evaluacion <- datos_evaluacion %>%
  mutate(Penalty = ifelse(is.na(Penalty), 0, Penalty))

# Invertir la penalización para el ranking
datos_evaluacion <- datos_evaluacion %>%
  mutate(
    Penalty_Inv = 1 - (Penalty / max(Penalty, na.rm = TRUE))  # Invert penalty for ranking
  )
```

## Asignación de Importancia a las Rondas

La importancia de cada ronda se asigna basándonos en su relevancia dentro de la competencia. A continuación, se detalla el razonamiento utilizado:

1. **AAfinal (5 puntos):** Representa la máxima competencia individual, donde los gimnastas compiten por el ranking general en múltiples aparatos.
2. **TeamFinal (4 puntos):** Competencia de equipos con alta relevancia, pero menos enfocada en el rendimiento individual.
3. **final (4 puntos):** Final por aparatos que determina a los mejores gimnastas en categorías específicas.
4. **AAqual (3 puntos):** Clasificación para el All-Around Final, importante pero no decisivo.
5. **TeamQual (2 puntos):** Clasificación por equipos, preliminar en naturaleza.
6. **qual (1 punto):** Primera ronda, con menor peso competitivo.

Estos valores se integran en el análisis multicriterio para reflejar la importancia relativa de cada ronda dentro de la evaluación global.


```{r}
# Definir la importancia de las rondas
orden_importancia <- c("AAfinal", "TeamFinal", "final", "AAqual", "TeamQual", "qual")
importancia_rondas <- data.frame(
  Round = orden_importancia,
  Ronda = rev(seq_along(orden_importancia))  # Secuencia inversa para asignar importancia
)

# Combinar las rondas con los datos de evaluación
datos_evaluacion <- datos_evaluacion %>%
  left_join(importancia_rondas, by = "Round")

# Verificar los datos con la importancia asignada
head(datos_evaluacion)
```



## Asignación de Importancia a las Competiciones

La importancia de cada competencia se asigna en función de su prestigio, alcance geográfico y relevancia competitiva. Se han definido las siguientes categorías:

1. **Prestigio Global (5 puntos):** Competiciones como los Campeonatos del Mundo de FIG, Campeonatos Europeos, Juegos Panamericanos y Juegos Asiáticos, que tienen la mayor relevancia.
2. **Ámbito Regional (4 puntos):** Copas del Mundo, Campeonatos Continentales Senior, y Campeonatos Nacionales importantes como los de EE.UU.
3. **Competencias Específicas (3 puntos):** Copas Challenge, Campeonatos Británicos y eventos similares con prestigio moderado.
4. **Eventos Menores (2 puntos):** Clásicos de EE.UU., Winter Cup, y eventos invitacionales.
5. **Eventos Locales (1 punto):** Eventos más pequeños o con menor impacto global.

### Implementación en el Código

```{r asignar-importancia-competencias}
# Definir importancia de las competencias
importancia_competencias <- data.frame(
  Competition = c("2022 Cottbus World Cup", "2023 Cottbus World Cup",
                  "2023 FISU World University Games", "2022 51st FIG Artistic Gymnastics World Championships",
                  "2022 Senior European Championships", "2023 52nd FIG Artistic Gymnastics World Championships",
                  "2023 Senior European Championships", "2023 Tel Aviv World Challenge Cup",
                  "2023 Baku World Cup", "2022 Cairo World Cup", "2022 Paris World Challenge Cup",
                  "2023 Cairo World Cup", "2023 Doha World Cup", "2023 10th Senior Artistic Gymnastics Asian Championships",
                  "2022 British Gymnastics Championships", "2022 9th Senior Artistic Gymnastics Asian Championships",
                  "2022 Baku World Cup", "2022 Doha World Cup", "2023 Varna World Challenge Cup",
                  "BIRMINGHAM 2022 Commonwealth Games", "2023 Artistic Gymnastics Senior Pan American Championships",
                  "HANGZHOU 2022 19th Asian Games", "2023 British Gymnastics Championships",
                  "2022 Osijek World Challenge Cup", "SANTIAGO 2023 XIX Pan American Games",
                  "2023 Central American and Caribbean Games", "2022 U.S. Classic", "2022 Mersin World Challenge Cup",
                  "2023 Osijek World Challenge Cup", "2022 Szombathely World Challenge Cup",
                  "2022 Varna World Challenge Cup", "2023 Core Hydration Classic", "2022 U.S. Championships",
                  "2023 U.S. Championships", "2023 Winter Cup", "2022 Winter Cup", "EnBW DTB Pokal Team Challenge 2023",
                  "2022 Koper World Challenge Cup", "Oceania Continental Championships 2023"),
  Competicion = c(4, 4, 3, 5, 5, 5, 5, 3, 4, 4, 3, 4, 4, 5, 3, 5, 4, 4, 3, 5, 5, 5, 3, 3, 5, 4, 2, 3, 3, 3, 3, 3, 4, 4, 2, 2, 3, 3, 4)
)

# Combinar la importancia con los datos de evaluación
datos_evaluacion <- datos_evaluacion %>%
  left_join(importancia_competencias, by = "Competition")

```

```{r}
datos_evaluacion_limpios <- datos_evaluacion %>%
  select(Country, Competicion, Ronda, D_Score, E_Score, Penalty_Inv)

head(datos_evaluacion_limpios)
```


Aggragacion por pais

```{r}
## Agregación por País

# Calcular métricas promedio por país
datos_pais <- datos_evaluacion %>%
  group_by(Country) %>%
  summarise(
    Promedio_D_Score = mean(D_Score, na.rm = TRUE),
    Promedio_E_Score = mean(E_Score, na.rm = TRUE),
    Promedio_Penalty = mean(Penalty_Inv, na.rm = TRUE),
    Importancia_Media_Competencia = mean(Competicion, na.rm = TRUE),
    Importancia_Media_Ronda = mean(Ronda, na.rm = TRUE)
  )
datos_pais <- data.frame(datos_pais)
rownames(datos_pais) <- datos_pais$Country
datos_pais <- datos_pais[, -1]

# Mostrar la tabla con los valores promedio por país
head(datos_pais, 10)
```

## Nadir normalizacion


```{r}
# Prepare decision matrix for Nadir standardization
matriz_decision <- multicriterio.crea.matrizdecision(
  vector_matporfilas = as.numeric(as.matrix(datos_pais)), # Columns to standardize
  numalternativas = nrow(datos_pais),
  numcriterios = 5, # Number of criteria
  v.nombresalt = datos_pais$Country, # Alternatives are countries
  v.nombrescri = colnames(datos_pais)
)

# Standardize using Nadir method
matriz_homogeneizada <- multicriterio.homogeneizacion.nadir(matriz_decision)

# Display standardized decision matrix
head(matriz_homogeneizada)

```

## Promethee por homogeneizaciòn

```{r}
## Configuración de parámetros para la homogeneización Promethee
# Definir los valores de delta.min y delta.max para cada criterio
delta_min <- c(0.1, 0.1, 0.01, 0.1, 0.1)  # Valores mínimos de preferencia
delta_max <- c(0.5, 0.5, 0.2, 0.5, 0.5)  # Valores máximos de preferencia

# Aplicar homogeneización Promethee
matriz_homogeneizada_promethee <- multicriterio.homogeneizacion.promethee(
  Xmatrizdecision = matriz_homogeneizada,  # Matriz normalizada con Nadir
  v.delta.min = delta_min,
  v.delta.max = delta_max
)

# Mostrar la matriz homogeneizada
head(matriz_homogeneizada_promethee)


```



## AHP


```{r}
# --- AHP: Determination of Criteria Weights ---

# Define criteria names
criteria <- c("Promedio_D_Score", "Promedio_E_Score", "Promedio_Penalty", 
              "Importancia_Media_Competencia", "Importancia_Media_Ronda")

# Create a pairwise comparison matrix for criteria based on subjective judgments
# Example: D_Score > E_Score > Penalty > Competition Importance > Round Importance
ahp_matrix <- multicriterio.crea.matrizvaloraciones(
  vector_matporfilas = c(1, 2, 4, 6, 8, 1/2, 1, 2, 4, 6, 1/4, 1/2, 1, 2, 4, 1/6, 1/4, 1/2, 1, 2, 1/8, 1/6, 1/4, 1/2, 1),
  numalternativas = length(criteria),
  v.nombres.alternativas = criteria
)

# Check the AHP matrix for consistency
check_consistency <- multicriterio.metodoAHP.coef.inconsistencia(ahp_matrix)
check_consistency$mensaje

# If consistent, calculate weights using geometric mean method
ahp_weights <- multicriterio.metodoAHP.variante2.mediageometrica(ahp_matrix)$valoraciones.ahp
ahp_weights

```


```{r}
# --- Apply Weights to Nadir-Normalized Matrix ---

# Multiply the normalized matrix obtained from the Nadir method by the AHP weights

ranking_ahp <- data.frame(rank = matriz_homogeneizada %*% ahp_weights)
rownames(ranking_ahp) <- rownames(datos_pais)

#show which country are ranked highest
ranking_ahp <- ranking_ahp %>%
  arrange(desc(rank))
head(ranking_ahp)
```




```{r}
# --- Verificación de la consistencia del método AHP ---

# Calcular el coeficiente de inconsistencia para la matriz AHP
coef_inconsistencia <- multicriterio.metodoAHP.coef.inconsistencia(ahp_matrix)

# Mostrar los resultados de consistencia
mensaje_consistencia <- coef_inconsistencia$mensaje
cat("Mensaje de consistencia: ", mensaje_consistencia, "\n")

cat("Coeficiente de inconsistencia (CI): ", coef_inconsistencia$CI.coef.inconsistencia, "\n")
cat("Índice de consistencia aleatorio (RI): ", coef_inconsistencia$CA.aleatorio, "\n")
cat("Relación de inconsistencia (RI): ", coef_inconsistencia$RI.coef.inconsistencia, "\n")

# Validar si la consistencia es aceptable
if (coef_inconsistencia$RI.coef.inconsistencia < 0.1) {
  cat("La matriz de comparación por pares tiene una consistencia aceptable. \n")
} else {
  cat("La matriz de comparación por pares NO tiene una consistencia aceptable. Revisar las comparaciones. \n")
}

```







